臺灣高等法院臺中分院刑事判決　　　　 96年度上易字第877號
上　訴　人
即　被　告　戊○○
上列上訴人因違反著作權法等案件，不服臺灣臺中地方法院九十
六年度易字第四三九號中華民國九十六年四月九日第一審判決（
起訴案號：臺灣臺中地方法院檢察署九十五年度偵字第二○二六
七、二四○六二、二七○七二號），提起上訴，本院判決如下：
    主  文
原判決撤銷。
戊○○明知係侵害著作財產權之光碟重製物而散布，處有期徒刑
壹年拾月，併科罰金新臺幣伍拾萬元，罰金如易服勞役，以新臺
幣貳仟元折算壹日；減為有期徒刑拾壹月，併科罰金新臺幣貳拾
伍萬元，罰金如易服勞役，以新臺幣貳仟元折算壹日。
扣案如附件一至三清冊所示之盜版電腦遊戲軟體光碟、帳單本
、估價單壹佰零玖張、目錄捌拾陸張、封面包裝紙壹箱，均沒收
。
    事  實
一、戊○○明知如附件一至三清冊所示之電腦遊戲軟體光碟及各
    式「Ｐｌａｙ　Ｓｔａｔｉｏｎ２」（以下簡稱ＰＳ２）、
    「ＸＢＯＸ」等遊戲軟體光碟，其電腦程式著作，分別係臺
    灣光榮綜合資訊股份有限公司（下稱光榮公司）與他人開發
    設計完成創作之著作物及日商．新力電腦娛樂股份有限公司
    （下稱新力公司）開發設計完成創作之「Ｌｉｂｒａｒｙ
    Ｐｒｏｇｒａｍ」電腦程式著作，以及美商微軟公司（下稱
    微軟公司）所享有之電腦程式著作，任何人非經著作權人之
    授權或同意，不得擅自重製，而上開扣案之電腦遊戲軟體光
    碟，均係未經著作權人之授權或同意，而擅自重製之侵害著
    作財產權之光碟重製物，又明知「Ｋｏｅｉ」、「Ｐｌａｙ
      Ｓｔａｔｉｏｎ２」、「ＰＳ設計圖」、「ＸＢＯＸ」、
    「ＸＢＯＸ３６０」等商標及圖，分別係光榮公司、新力公
    司及微軟公司向經濟部中央標準局（現改制為經濟部智慧財
    產局）申請核准註冊，取得商標專用權，指定使用於電腦、
    錄有電腦程式之磁碟、磁卡、磁帶及光碟等商品，現仍於商
    標專用期間內，未得該等商標權人同意或授權，不得於同一
    商品使用相同之商標圖樣，且知悉如上開公司產製之電腦遊
    戲軟體光碟於電視遊樂器執行使用時，在電視影像畫面會分
    別呈現前揭商標圖樣，而上開扣案之擅自重製之電腦遊戲軟
    體光碟，於電視遊樂器執行使用時，亦會在電視影像畫面分
    別呈現前揭商標圖樣，且部分如附件一至三清冊所標註之電
    腦遊戲軟體光碟封面及電腦遊戲軟體光碟片表面，亦有前揭
    商標圖樣，足以使消費者誤認該電腦遊戲軟體光碟，係上開
    公司所生產發行，均係未得商標權人同意，於同一商品，使
    用相同之註冊商標之商品，竟基於明知係侵害著作財產權之
    光碟重製物而散布及明知為未得商標權人同意，於同一商品
    ，使用相同之註冊商標之商品而販賣之犯意，先於民國（下
    同）九十三年九月間，以網際網路之電子郵件方式，以每片
    新臺幣（下同）五十元之價格，向自稱「蔡金郎」之不詳姓
    名大陸地區成年男子購入上開屬於未經著作權人之授權或同
    意，而擅自重製之侵害著作財產權之光碟重製物及未得商標
    權人同意，於同一商品，使用相同之註冊商標之商品的電腦
    遊戲軟體光碟後，旋自九十三年九月間某日起，至九十五年
    八月三十日止，在臺中市○○區○○路三段二ＯＯ巷三七號
    及臺中市○區○○○路三段五五四巷六號Ｂ三室等承租處所
    ，經由群建有線電視股份有限公司所屬之網路寬頻，在網路
    上之遊戲論壇內聊天室內，傳遞以每片六十至七十元之價格
    販售上開電腦遊戲軟體光碟之訊息，並留下「scorpio1617@
    sina.com.tw」電子郵件信箱供網友訂購，俟接收訂購之電
    子郵件時，即相約至不特定地點當面交易等方式，出售予不
    特定人以牟利，每月銷售金額為七、八萬元，而散布侵害著
    作財產權之光碟重製物及販賣未得商標權人同意，於同一商
    品，使用相同之註冊商標之商品，侵害光榮公司、新力公司
    及微軟公司之著作財產權及商標權。
二、嗣至九十五年八月三十日十三時四十五分許，經警持臺灣臺
    中地方法院法官核發之搜索票，至上揭二址進行搜索，當場
    扣得戊○○所有如附表一至三清冊所示之電腦遊戲軟體光碟
    、供散布上開電腦遊戲軟體光碟所用之帳單三本、估價單一
    百零九張、目錄八十六張、封面包裝紙一箱，因而查悉上情
    。
三、案經光榮公司、新力公司、微軟公司告訴暨內政部警政署保
    安警察第二總隊第一大隊第三中隊報告臺灣臺中地方法院檢
    察署檢察官偵查起訴。
    理  由
一、本案上訴人即被告戊○○（以下簡稱為被告）之上開犯行，
    業據其先後於警、偵訊中，及於原審法院審理時，均坦白承
    認。嗣在本院審理時，被告雖僅承認本案上開扣案物品係伊
    之所有，但否認有利用網路販賣散布上開侵害著作財產權之
    光碟重製物等行為，惟本案被告除在警、偵訊坦承有以每片
    六十至七十元之價格長期利用網路販賣散布上開侵害著作財
    產權之光碟重製物之外，其在原審法院審理時，並供承利用
    網路販賣散布上開侵害著作財產權之光碟重製物之每月銷售
    金額約七、八萬元。且本案經警查扣之盜版光碟數量不少，
    復有帳單三本及估價單一百零九張扣案；再審酌被告亦自承
    其確有自九十三年九月間起，以每片五十元之價格，向自稱
    「蔡金郎」之不詳姓名成年男子長期購入侵害著作財產權之
    光碟重製物，並又自九十三年九月間起，至九十五年八月三
    十日止，在臺中市○○區○○路三段二ＯＯ巷三七號及臺中
    市○區○○○路三段五五四巷六號Ｂ三室等承租處所，經由
    群建有線電視股份有限公司所屬之網路寬頻，在網路上之遊
    戲論壇內聊天室內，傳遞以每片六十至七十元之價格販售上
    開電腦遊戲軟體光碟之訊息，並留下「scorpio1 617@sina.
    com.tw」電子郵件信箱供網友訂購等情，謂在此段期間，被
    告均未藉此與他人完成任何盜版光碟之交易，此顯悖離常情
    ，尚不足採信。被告上開散布侵害光榮公司著作財產權之光
    碟重製物及販賣未得商標權人光榮公司同意，於同一商品，
    使用相同之註冊商標之商品之犯罪事實；及散布侵害新力公
    司著作財產權之光碟重製物及販賣未得商標權人新力公司同
    意，於同一商品，使用相同之註冊商標之商品之犯罪事實；
    以及散布侵害微軟公司著作財產權之光碟重製物及販賣未得
    商標權人微軟公司同意，於同一商品，使用相同之註冊商標
    之商品之犯罪事實；復據證人丁○○、乙○○、丙○○等人
    於警訊分別陳述甚詳（上開警訊陳述之證據能力為被告所是
    認）。此外，並有光榮公司提出之中華民國商標註冊證、光
    碟照片；新力公司提出之中華民國商標註冊證、經濟部智慧
    財產局商標資料檢索服務、鑑視證明暨結果、光碟照片；微
    軟公司提出之中華民國商標註冊證、經濟部智慧財產局商標
    資料檢索服務、光碟檢驗報告、光碟照片；帳號scorpio161
    7申請人資料及登入時間明細、群健有線電視股份有限公司
    函覆ＩＰ位址簡便行文表、網路收件匣列印資料附卷可稽，
    及被告所有如附表一至三清冊所示之電腦遊戲軟體光碟、供
    散布上開電腦遊戲軟體光碟所用之帳單三本、估價單一百零
    九張、目錄八十六張、封面包裝紙一箱，扣案可資佐證。本
    案事證明確，被告之上開犯行洵堪認定。
二、核被告所為，係犯著作權法第九十一條之一第三項（起訴書
    贅載第二項）明知係侵害著作財產權之光碟重製物而散布罪
    及商標法第八十二條之明知為未得商標權人同意，於同一商
    品，使用相同之註冊商標之商品而販賣罪。被告意圖散布而
    持有侵害著作財產權之光碟重製物之低度行為，為散布之高
    度行為所吸收，不另論罪。又學理上所稱之集合犯、接續犯
    ，與修正前刑法第五十六條所定連續犯之區別，在於集合犯
    係一種構成要件類型，亦即立法者針對特定刑罰規範之構成
    要件，已預設其本身係持續實行之複次行為，具備反覆、延
    續之行為特徵，將之總括或擬制成一個構成要件之「集合犯
    」行為；此種犯罪，以反覆實行為典型、常態之行為方式，
    具侵害法益之同一性，因刑法評價上為構成要件之行為單數
    ，因而僅包括的成立一罪。其與接續犯之不同，在於接續犯
    所適用之構成要件行為文義本身並不具反覆實行之特質，非
    屬立法規範所定之構成要件類型，但個案情節另具時間及空
    間之緊密關聯之特性。是除集合犯外，每一種構成要件行為
    皆得以接續犯方式為之，因此集合犯亦有喻之為「法定接續
    犯」者。此與連續犯係指行為人在主觀上基於一個概括之犯
    意，而反覆實行客觀上可以獨立成罪之同一罪名之行為者，
    均尚屬有間。著作權法第九十一條之一第三項明知係侵害著
    作財產權之光碟重製物而散布罪及商標法第八十二條之明知
    為未得商標權人同意，於同一商品，使用相同之註冊商標之
    商品而販賣罪，均係以反覆實行為典型、常態之行為方式，
    具侵害法益之同一性，故刑法評價上應為構成要件之行為單
    數，雖著作權法第九十四條於九十五年五月三十日修正公布
    ，同年九十五年七月一日施行前（目前業已刪除），尚有就
    著作權法第九十一條之一第三項為常業犯之規定，惟僅係就
    集合犯中之常業犯，因應刑罰政策之需要，而獨立為特殊犯
    罪類型，並不影響著作權法第九十一條之一第三項為集合犯
    之本質，是被告自九十三年九月間某日起，至九十五年八月
    三十日止，長期為著作權法第九十一條之一第三項及商標法
    第八十二條犯行，均為集合犯，僅成立包括的一罪，附此說
    明。被告所犯著作權法第九十一條之一第三項及商標法第八
    十二條之罪，係一行為觸犯數罪名，為想像競合犯，依刑法
    第五十五條規定，從一重之著作權法第九十一條之一第三項
    之明知係侵害著作財產權之光碟重製物而散布罪處斷。公訴
    意旨雖僅論及被告自九十五年二月間某日起，至九十五年八
    月三十日止，有關著作權法第九十一條之一第三項及商標法
    第八十二條之犯行，然被告早自九十三年九月間某日起，即
    已開始為著作權法第九十一條之一第三項及商標法第八十二
    條之犯行等情，業據被告於原審法院審理時坦承不諱，而觀
    諸卷附之估價單，亦不難發現被告早自九十三年九月間，即
    已有出售上開電腦遊戲軟體光碟之銷售紀錄，堪認被告在原
    審法院自白之情節，堪信為真實，而上開未經起訴部分，既
    與起訴部分，有集合犯包括上一罪關係，顯為起訴效力所及
    ，本院自應併予審理。扣案如附表一至三清冊所示之電腦遊
    戲軟體光碟、帳單三本、估價單一百零九張、目錄八十六張
    、封面包裝紙一箱，均為被告所有，供犯著作權法第九十一
    條之一第三項之罪所用之物，業據被告供陳在卷，爰依著作
    權法第九十八條規定宣告沒收。至於扣案之筆記型電腦一台
    、燒錄機一台及空白光碟一批，並無任何積極證據證明與本
    案犯罪有關，本院無從為沒收之諭知，附此說明。
三、原審判決就被告上開所犯予以論罪科刑，固屬有見，惟被告
    犯罪時間係在九十六年四月二十四日以前，其上開所犯，依
    據「中華民國九十六年罪犯減刑條例」第二條第一項第三款
    之規定，應減其宣告之刑期及罰金金額各二分之一，原審判
    決未及適用「中華民國九十六年罪犯減刑條例」上開規定予
    以減刑，尚有未洽。是本案被告上訴意旨僅承認持有扣案之
    盜版光碟等物品，而否認已有散布販賣，其上訴雖無理由，
    但原審判決既有上開可議之處，即屬無可維持，自應由本院
    將原審判決予以撤銷改判。爰審酌被告雖無前科，但以剽竊
    他人之智慧財產以圖私利，不僅侵害光榮公司、新力公司及
    微軟公司之著作財產權及商標權，更嚴重戕害國家極力保護
    智慧財產之國際形象及名聲，且本案扣案之盜版電腦遊戲軟
    體光碟數量高達三萬餘片，被告犯罪時間長達近三年，所生
    危害尚非輕微，以及被告在偵訊及原審法院審理時雖有坦承
    犯罪，但尚未與任何被害人達成民事和解並合理賠償被害人
    之損害等一切犯罪情狀，仍量處有期徒刑一年十月，併科罰
    金新台幣五十萬元，並再依據「中華民國九十六年罪犯減刑
    條例」第二條第一項第三款之規定，減為有期徒刑十一月，
    併科罰金新台幣二十五萬元；且均就所併科之罰金，諭知易
    服勞役之折算標準。扣案如附件一至三清冊所示之盜版電腦
    遊戲軟體光碟、帳單三本、估價單一百零九張、目錄八十六
    張、封面包裝紙一箱，均依法宣告沒收。
四、據上論斷，應依刑事訴訟法第三百六十九條第一項前段、第
    三百六十四條、第二百九十九條第一項前段、著作權法第九
    十一條之一第三項、第九十八條，商標法第八十二條、刑法
    第十一條、第五十五條、第四十二條第三項前段、中華民國
    九十六年罪犯減刑條例第二條第一項第三款、第七條，判決
    如主文。
本案經檢察官甲○○到庭執行職務。
中　　華　　民　　國　　96　　年　　7 　　月　　25　　日
            刑事第三庭    審判長法　官　王  增  瑜
                                法　官  梁  堯  銘
                                法　官  廖  柏  基
上列正本證明與原本無異。
不得上訴。
                                書記官  王  麗  英
中　　華　　民　　國　　96　　年　　7 　　月　　25　　日
附錄論罪科刑法條全文：
著作權法第九十一條之一
擅自以移轉所有權之方法散布著作原件或其重製物而侵害他人之
著作財產權者，處三年以下有期徒刑、拘役，或科或併科新臺幣
五十萬元以下罰金。
明知係侵害著作財產權之重製物而散布或意圖散布而公開陳列或
持有者，處三年以下有期徒刑，得併科新臺幣七萬元以上七十五
萬元以下罰金。
犯前項之罪，其重製物為光碟者，處六月以上三年以下有期徒刑
，得併科新臺幣二十萬元以上二百萬元以下罰金。但違反第八十
七條第四款規定輸入之光碟，不在此限。
犯前二項之罪，經供出其物品來源，因而破獲者，得減輕其刑。
